【裁判字號】    97,上訴,3560
【裁判日期】    970807
【裁判案由】    毒品危害防制條例
【裁判全文】
臺灣高等法院刑事判決                97年度上訴字第3560號
上  訴  人
即  被  告  甲○○
上列上訴人因違反毒品危害防制條例案件，不服臺灣基隆地方法
院97年度上訴字第647號，中華民國97年6月30日第一審判決（起
訴案號：臺灣基隆地方法院檢察署97年度毒偵字第885 號），提
起上訴，本院判決如下：
    主  文
上訴駁回。
    理  由
一、按上訴書狀應敘述具體理由；上訴書狀未敘述上訴理由者，
    應於上訴期間屆滿後20日內補提理由書於原審法院，刑事訴
    訟法第361條第2項、第3 項前段定有明文。而第二審法院認
    為上訴書狀未敘述理由，應以判決駁回之。但其情形可以補
    正而未經原審法院命其補正者，審判長應定期間先命補正，
    此觀同法第367 條規定甚明。又所謂具體理由，必係依據卷
    內既有訴訟資料或提出新事證，指摘或表明第一審判決有何
    採證認事、用法或量刑等足以影響判決本旨之不當或違法，
    而構成應予撤銷之具體事由，始克當之（例如：依憑證據法
    則具體指出所採證據何以不具證據能力，或依憑卷證資料，
    明確指出所為證據證明力之判斷如何違背經驗、論理法則）
    ；倘僅泛言原判決認定事實錯誤、違背法令、量刑失之過重
    或輕縱，而未依上揭意旨指出具體事由，或形式上雖已指出
    具體事由，然該事由縱使屬實，亦不足以認為原判決有何不
    當或違法者（例如：對不具有調查必要性之證據，法院未依
    聲請調查亦未說明理由，或援用證據不當，但除去該證據仍
    應為同一事實之認定），皆難謂係具體理由（最高法院97年
    度台上字第892號判決意旨參照）。
二、經查：
（一）本件原判決依上訴人即被告甲○○之自白，並以另有第一
      級毒品海洛因1 包扣案（淨重0.0558公克）及交通部民用
      航空局醫務中心97年3月25日航藥鑑字第0971834號毒品鑑
      定書1份及注射針筒2支扣案可佐，另被告於97年3 月24日
      為警查獲後於當日所採集之尿液檢體，經警送請臺灣尖端
      先進生技醫藥股份有限公司檢驗結果，呈嗎啡陽性及安非
      他命、甲基安非他命陽性反應等情，有基隆市警察局第一
      分局97年3 月24日基警一分偵字第0970160862號偵辦毒品
      案件尿液檢體對照表、及臺灣尖端先進生技醫藥股份有限
      公司97年3月28日基一-13號濫用藥物檢驗報告1 份為據，
      認定被告確有施用第一級毒品及第二級毒品犯行，並審酌
      毒品對於人體會產生成癮性，係足以危害個人健康及社會
      安全之管制藥物，被告經強制戒治及多次判刑暨執行完畢
      後，猶不知戒除濫行施用毒品惡習，再犯本件施用第一級
      毒品及第二級毒品罪，顯見其毒癮甚深，自宜令其服較長
      徒刑以利其戒斷毒癮，暨其犯罪之自我麻醉動機、所生自
      我戕害結果，於他人尚不致造成損害及其犯後坦承犯行，
      並就海洛因部分自首而接受裁判等一切情狀，就其所犯施
      用第一級毒品犯行，判處有期徒刑7 月，所犯施用第二級
      毒品犯行，判處有期徒刑5 月，應執行有期徒刑10月，並
      就扣案之第一級毒品海洛因併同難以析離之包裝袋1 只，
      諭知沒收消燬之，注射針筒2 支亦諭知沒收等情，均已詳
      敘其所憑證據、認定理由及量刑依據。從形式上觀察，原
      判決並無認定事實錯誤、量刑瑕疵或違背法令之情形。
（二）上訴人即被告甲○○不服原審判決，提起上訴，上訴狀理
      由記載略稱：（一）按緩起訴之條款，5 年內再犯或累犯
      ，均能給予緩起訴，並以美沙冬替代療法根絕毒品犯者之
      傷害，以給予施用毒品者重生之機會；（二）上訴人聲請
      接受美沙冬替代療法，以接受緩起訴之處分，然檢察官卻
      仍起訴，並遭原審分別判處施用第一級毒品，處有期徒刑
      7月，施用第二級毒品，處有期徒刑5月，原判決顯然未依
      刑法第62條減輕，其所為量刑顯然過當；（三）上訴人現
      正接受美沙東替代療法，每日均需到醫院，如因此入獄服
      刑，將中斷替代療法。爰提起上訴，請求輕判得易科罰金
      之刑云云。
（三）按上訴意旨所謂其符合緩起訴要件或自首得減輕其刑之要
      件等情，顯係指94年度4月8日於立法院院會三讀通過毒品
      危害防制條例第2 、14條修正案，減害療法法制化，未來
      海洛因毒品犯使用美沙冬療法的戒治期間檢方可緩起訴處
      分，依修正條文，未來初犯，5 年內再犯施用第一級毒品
      罪者都可由檢察官為附帶命其完成戒癮治療之緩起訴處分
      ，至於戒癮治療完成的標準和治療實施方法由行政院定之
      ，新條文修正，檢察官認有必要仍可先不追訴其刑責，予
      以戒癮、治療，並緩起訴處分。惟按本件被告並未獲檢察
      官緩起訴處分，是原審予以依法審理，並無違誤。又原審
      於量刑時已考量被告就海洛因部分自首而接受裁判之情狀
      ，見原判決第5頁(五)第7行，是上訴意旨此部分所指顯然係
      誤解原判決量刑之參考依據。又依被告上訴理由書所載，
      僅泛稱現已知所悔悟，並參加美沙冬替代療法，然未提出
      確已參加美沙冬治療，並已戒除施用毒品惡習之事證；是
      被告上訴所執業已參加美沙冬替代療法，請求重新量處較
      輕之刑，顯未依據卷內既有訴訟資料或提出新事證，指摘
      或表明原審判決有何採證認事、用法或量刑等足以影響判
      決本旨之不當或違法，構成應撤銷之具體事由。依上開判
      決意旨，本件上訴不合上訴之法定要件，應予駁回，並不
      經言詞辯論為之。
據上論斷，應依刑事訴訟法第367條前段、第372條，判決如主文
。
中    華    民    國    97    年    8     月     7    日
                  刑事第十一庭  審判長法  官  張連財
                                      法  官  林明俊
                                      法  官  楊照男
以上正本證明與原本無異。
如不服本判決，應於收受送達後十日內向本院提出上訴書狀，其
未敘述上訴之理由者並得於提起上訴後十日內向本院補提理由書
（均須按他造當事人之人數附繕本）。
                                      書記官  陳秋雄
中    華    民    國    97    年    8     月    7     日


司法院資訊處製作；財團法人民間司法改革基金會備份。
